---
pagetitle: "「研究分担者」列の展開"
output: 
  html_document:
    toc: FALSE
---

<br>

## **【KAKEN】「研究分担者」列の展開**
___
<p align = "right">*Takuya Kubo, `r format(Sys.time(), '%Y/%m/%d')`*</p>

<br>

### **０. はじめに**
KAKENHIデータベースからダウンロードできるCSVファイルには研究代表者だけでなく、研究分担者の情報も含まれています。しかし、「研究分担者」列には１つの研究課題に対して全ての研究分担者の情報が含まれており、分析に用いる際には工夫が必要です。このページでは、研究分担者が複数存在する研究課題に対して、研究分担者が１人１行になるように展開する方法を紹介していきます。

<br>

具体的には、このようなデータを
```{r message = F, warning = F, echo = F}
library(data.table)
library(dplyr)  
library(DT)
library(stringr) 
library(pander)
library(tidyr)

d <- data.frame(研究代表者 =  "A田 A夫 AA大学, AA学部, 教授 (XXXXXXXX)",
           研究分担者 =  "B山 B介 BB大学, BB学部, 教授 (XXXXXXXX)\\nC本 C子 CC大学, CC研究所, 准教授 (XXXXXXXX)\\nD川 D作 DD大学, DD学部, 助教 (XXXXXXXX)") 

d %>%
  datatable(rownames = F, options = list(dom = 't'))
```

<br>

このようにしていきます。
```{r message = F, warning = F, echo = F}
library(tidyr)
d %>% mutate(共同研究者 = str_split(研究分担者, "\\\\n")) %>%
  select(研究代表者, 共同研究者) %>%
  rename(研究分担者 = 共同研究者) %>%
  unnest(cols = c(研究分担者)) %>%
  datatable(rownames = F, options = list(dom = 't'))
```

<br>

### **１. 下準備**
必要なパッケージは以下の通りです。個人情報が多いため、サイト上では結果を表示させませんが、2019年度の採択課題を使って進めていきます。
```{r message = F, warning = F}
# インストールされていない場合は、以下のコマンドの「#」を外して実行
# install.packages("data.table")
# install.packages("dplyr")
# install.packages("DT")
# install.packages("stringr")

# パッケージの読み込み
library(data.table)   # 高速なデータインポートのため
library(dplyr)        # データの整理のため
library(DT)           # 集計表の出力のため
library(stringr)      # 文字列操作のため
library(tidyr)        # 入れ子構造の解除のため

# データの読み込み
d <- fread("kaken_2019_20191201.csv")
```


<br>

### **２. パターンの確認**
まず、研究分担者列に入っている値のパターンを確認しておきます。基本的には研究代表者と同様のパターンで値が格納されていますが、研究分担者が複数いる場合には「\\n」によって区切られているようです。
<br>
```{r message = F, warning = F, eval = F}
d %>% 
  select("研究分担者")  %>%       # 研究分担者列のみ抽出
  filter(研究分担者 != "") %>%    # 研究分担者が空白ではない行のみ抽出
  head()                          # 最初の５                          
```   

<br>

### **３. 研究分担者列の展開**
研究分担者列を１人１行に展開するために、以下の２つのステップを経ることにします。言葉で説明しても何のことかよく分からないと思うので、とにかく実行していきます。

<br>
<div style="padding-top: 10px; border: 1px dotted #333333;">
1. 研究分担車列が「\\n」を含む場合に、「\\n」を区切りに値を分割する（「\\n」を含まない値はそのまま）
2. 分割された値がそれぞれ１行となるように縦に展開（残りの列は全てコピー）
</div>

<br>

#### **３.１. 研究分担者の分割**
文字列の分割にはstringrパッケージのstr_split関数を用います。以下のコードでは「研究分担者」列の値を分割し、「研究分担者２」列に格納しています。なお、結果については擬似的なデータを用いた結果を表示しています。

```{r message = F, warning = F, eval =  F}
d <- d %>%
  
  # 研究代表者と研究分担者の列のみ抽出
  select(研究代表者, 研究分担者) %>%
  
  # 研究分担者が含まれる行のみ抽出
  filter(研究分担者 != "") %>%
  
  # 「\n」を区切りに研究分担者の値を分割し、研究分担者２列に格納
  mutate(研究分担者２ = str_split(研究分担者, "\n"))

# 研究分担者２列の最初の６行のみを表示
d %>% select(研究代表者, 研究分担者, 研究分担者２) %>% 
  head() %>% 
  datatable()
```
```{r message = F, warning = F, echo = F}
data.frame(研究代表者 =  c("A田 A夫 AA大学, AA学部, 教授 (XXXXXXXX)", "B山 B太 BB大学, BB学部, 教授 (XXXXXXXX)"),
           研究分担者 =  c("C山 C介 CC大学, CC学部, 助教 (XXXXXXXX)\\nD本 D子 DD大学, DD研究所, 准教授 (XXXXXXXX)", 
                           "E川 E江 EE大学, EE学部, 助教 (XXXXXXXX)\\nF沢 F郎 FF大学, FF研究所, 教授 (XXXXXXXX)")) %>%
  mutate(研究分担者２ = str_split(研究分担者, "\\\\n")) %>%
  datatable(rownames = F, options = list(dom = 't'))
```
 
<br>

上の表を見ても研究分担者列と研究分担者２列に違いはないように見えますが、その中身は大きく異なっています。以下のコードは研究分担者２列だけ取り出して中身を確認しています。結果の[[1]]や[[2]]は行番号と対応しており、研究分担者が分割されて格納されていることがわかります（擬似データですが...）。

```{r message = F, warning = F, eval =  F}
d %>% 
  .$研究分担者２ %>%    # 研究分担者２列の取り出し
  head()                # 最初の５つの値のみ取り出し（※以下の擬似的な結果では２つだけ）
```

```{r message = F, warning = F, echo = F}
data.frame(研究代表者 =  c("A田 A夫 AA大学, AA学部, 教授 (XXXXXXXX)", "B山 B太 BB大学, BB学部, 教授 (XXXXXXXX)"),
           研究分担者 =  c("C山 C介 CC大学, CC学部, 教授 (XXXXXXXX)\\nD本 D子 DD大学, DD研究所, 准教授 (XXXXXXXX)", 
                           "E川 E江 EE大学, EE学部, 助教 (XXXXXXXX)\\nF沢 F郎 FF大学, FF研究所, 教授 (XXXXXXXX)")) %>%
  mutate(研究分担者２ = str_split(研究分担者, "\\\\n")) %>%
  .$研究分担者２
```
 
<br>
 
#### **３.２. 入れ子構造の解除**
上記の通り、研究分担者２列は、それぞれの値の中に更に値が格納されているという入れ子構造をなしています。この入れ子構造を解除することによって、研究分担者の列を縦方向に展開することができます。この処理を行ってくれるのがtidyrパッケージのunnest関数です（逆に入れ子構造を作る場合にはnest関数）。

```{r message = F, warning = F, eval =  F}
d <- d %>%
  select(研究代表者, 研究分担者) %>%
  filter(研究分担者 != "") %>%
  mutate(研究分担者２ = str_split(研究分担者, "\n")) %>%
  
  # 入れ子構造を解除  
  unnest(cols = c(研究分担者２))

# 研究分担者２列の最初の５行のみを表示
d %>% select(研究代表者, 研究分担者, 研究分担者２) %>% 
  head() %>%
  datatable()
```

```{r message = F, warning = F, echo = F}
data.frame(研究代表者 =  c("A田 A夫 AA大学, AA学部, 教授 (XXXXXXXX)", "B山 B太 BB大学, BB学部, 教授 (XXXXXXXX)"),
           研究分担者 =  c("C山 C介 CC大学, CC学部, 教授 (XXXXXXXX)\\nD本 D子 DD大学, DD研究所, 准教授 (XXXXXXXX)", 
                           "E川 E江 EE大学, EE学部, 助教 (XXXXXXXX)\\nF沢 F郎 FF大学, FF究所, 教授 (XXXXXXXX)")) %>%
  mutate(研究分担者２ = str_split(研究分担者, "\\\\n")) %>%
  unnest(cols = c(研究分担者２)) %>%
  datatable(rownames = F, options = list(dom = 't'))
```

<br>

### **４. おわりに**
今回は研究分担者を展開するためにstr_split関数とunnest関数を使う方法を紹介してきました。この方法は適用場面が多く、論文の著者名を展開する場合にも使うことができたりします。なお、研究分担者を一人一行に展開した後には、所属や研究者番号等の取得を次のステップとして想定しているのではないかと思います。その際には、研究代表者の場合と同様ですので、こちらの[ページ](https://takuyak0625.github.io/HomePage/kaken_cleaning_02.html)をご参考ください。