---
pagetitle: "「研究機関」列のクリーニング"
output: 
  html_document:
    toc: FALSE
---

<br>

## **【KAKEN】「研究機関」列のクリーニング**
___
<p align = "right">*Takuya Kubo, `r format(Sys.time(), '%Y/%m/%d')`*</p>

<br>

### **０. はじめに**
科研費の分析では、しばしば研究代表者が所属する研究機関ごとに採択件数や総配分額を集計することが求められます。これらの集計は比較的に容易に行うことができますが、事前に集計の軸となる研究機関名を整理しておくことが重要です。そこで、このページではKAKENデータベースからダウンロードしたcsvファイルの「研究機関」列をクリーニングする方法を紹介していきます。具体的に行う処理は以下の通りです。

<div style="padding-top: 10px; border: 1px dotted #333333;">
- 複数の所属機関を含む場合の処理（「AA大学(2017)/BB大学(2016)」 → 「AA大学」 or 「BB大学」）  
- 法人種別等の削除（「株式会社CC」、「DD大学」 → 「CC」、「DD」）
</div>

<br>

### **１. 下準備**
必要なパッケージとデータは以下の通りです。今回は2016年度の全採択課題を用います（kaken_2016_20191207.csv）。
```{r message = F, warning = F}
# インストールされていない場合は、以下のコマンドの「#」を外して実行
# install.packages("data.table")
# install.packages("dplyr")
# install.packages("DT")
# install.packages("stringr")

# パッケージの読み込み
library(data.table)   # 高速なデータインポートのため
library(dplyr)        # データの整理のため
library(DT)           # 集計表の出力のため
library(stringr)      # 文字列操作のため

# 使用するデータのインポート
d <- fread("kaken_2016_20191207.csv")

```

<br>

### **２. データの確認**
まず、研究機関列にどのようなデータが入っているのかを確認します。

```{r}
d %>% 
  group_by(研究機関)  %>%   # 研究機関列の値ごとにグループ化
  summarize(N = n()) %>%    # 各グループ内の行数を計算（N列に格納）
  arrange(-N) %>%           # N列を降順で並び替え
  datatable()               # 可視化
```

<br>

冒頭でも触れたように、この表を見ていて気になるのは以下の２点です。

<br>

#### **複数の研究機関が含まれる場合がある**

これは、特にページの後ろの方を見てもらえると確認できます。研究期間中に研究者の所属機関が変わることによって、移動前後の研究機関が含まれるようになります。バリエーションはありますが、基本的に「AA大学(2017) /  BB大学(2016)」のような形式です。これは研究機関ごとに集計する際に誤差を生じさせる直接的な要因となるため、何らかの処理が必要になってきます。  

<br>
  
#### **所属機関を表す文字列が長い**

「株式会社」や「公益財団法人」「〜大学」のような法人種別を表す表現は、集計の正確さにはそこまで影響しませんが、集計表やグラフにまとめる際に過剰なスペースを取ることになります。短い形式にしておいた方が何かと便利ですので、これらの表現は削除していきます。

<br>

### **３. 複数研究機関の処理**
目的によって行う処理は変わってきますが、ここでは、研究代表者が所属している最新の研究機関か、課題に採択された際の最も古い研究機関のどちらかの研究機関を抜き出す方法を紹介します。

<br>

#### **３.１. パターンを確認する**
具体的な処理に先立ち、どのようなパターンがあるのかを確認しておきます。以下のコードは、各値に含まれるスラッシュ（/）の数を取得し、スラッシュの数ごとに個数を集計しています。以下の通り、殆どの値が単一の研究機関ですが、複数の研究機関を含む値が1500弱あることがわかります。また、３つの研究機関が含まれる値もあるので注意が必要です。
<br>

```{r}
d %>% 
  mutate(N_slash = str_count(研究機関, "/")) %>%    # 各値の「/」個数を算出しN_slash列に格納
  group_by(N_slash) %>%                             # 「/」の数でグループ化
  summarise(N = n()) %>%                            # 各グループの行数を算出
  datatable()                                       # 可視化
```

<br>

#### **３.２. 単一の研究機関の抽出する**
それでは、単一の研究機関を抽出していきます。ここからはstringrという文字列操作のパッケージだけでなく正規表現（Regex）に関する知識が必要になってきます。正規表現とは文字列パターンの表現方法であり、これが使えると文字列操作が格段に楽になります。詳しくはhttps://stringr.tidyverse.orgをご参照ください。

<br>

##### **最新の研究機関を抽出する**
最新の研究機関は「文字列の先頭から最初のスラッシュの直前まで」の文字列です。正規表現ではこのパターンを「^.+?(?=/)」と表すことができます。あとは、str_extract関数を用いて、この正規表現にマッチする文字列を研究機関列から抽出するだけです。なお、スラッシュの前後には空白が入っていますので、最後にstr_trim関数を用いて余分な空白を削除しています。
<br>

```{r}
d %>%
  
  # 「研究機関」列のみを抽出
  select(研究機関) %>%      
  
  # 「研究機関」列にスラッシュが含まれる行のみ抽出
  filter(str_detect(研究機関, "/")) %>%    
  
  # 「文字列の先頭から最短のスラッシュの直前まで」の文字列を取得し「研究機関２」列に代入
  mutate(研究機関２ = str_extract(研究機関, "^.+?(?=/)")) %>%    
  
  # 前後の空白を削除
  mutate(研究機関２ = str_trim(研究機関２, side = "both")) %>%

  # スラッシュの数をN_slash列
  mutate(N_slash = str_count(研究機関, "/")) %>% 
  
  # 可視化
  datatable()
```

<br>

##### **最も古い研究機関を抽出する**
最も古い研究機関の情報は「最後のスラッシュの直後から最後の文字まで」です。これを取得する１つの方法としては、文字列を「先頭の文字から最後のスラッシュまで」と「最後のスラッシュの直後から最後の文字まで」の２つのパートに分けて、２つ目のパートを取得します。まず、全体を正規表現で２つのパートに分けると「(^.+/)(.+$)」と表すことができます（括弧に囲まれた部分が２つのパートを表しています）。また、ここから後半部分を取得する方法としては、str_replace関数によって全体を２つ目のパートで上書きします。
```{r}
d %>%
  select(研究機関) %>%      
  filter(str_detect(研究機関, "/")) %>%    

  # 「最後のスラッシュの直後から最後まで」の文字列を取得し「研究機関２」列に代入
  mutate(研究機関２ = str_replace(研究機関, "(^.+/)(.+$)", "\\2")) %>%    
  
  # 前後の空白を削除
  mutate(研究機関２ = str_trim(研究機関２, side = "both")) %>%

  # スラッシュの数をN_slash列
  mutate(N_slash = str_count(研究機関, "/")) %>% 
  
  # 可視化
  datatable()
```

<br>

#### **３.３. 所属期間（西暦）の削除**
単一の研究機関が取得できたところで、最後に西暦の情報を削除します。この処理も先ほどと同じように、全体を２つのパートに分けて、「最初の文字から最後の「(」の直前まで」の文字列部分のみを取得します。少しややこしいですが、「最初の文字から「(」の直前まで」の文字列のパターンは正規表現で「(^.+(?=\\\\())」、残りの文字列のパターンは「(.+$)」です。

```{r}
d %>%
  select(研究機関) %>%      
  filter(str_detect(研究機関, "/")) %>%    
  mutate(研究機関２ = str_replace(研究機関, "(^.+/)(.+$)", "\\2")) %>%    

  # 「先頭から最後の「(」の直前まで」の文字列を取得し「研究機関３」列に代入
　mutate(研究機関３ = str_replace(研究機関２, "(^.+(?=\\())(.+$)", "\\1")) %>%
  
  # 前後の空白を削除
  mutate(研究機関３ = str_trim(研究機関３, side = "both")) %>%

  # スラッシュの数をN_slash列
  mutate(N_slash = str_count(研究機関, "/")) %>% 
  
  # 可視化
  datatable()
```

なお、単純に「(文字列)」を削除すれば良いのではないかと思う方もいらっしゃるかと思いますが、このパターンでは１行目の「(研究所)(2016)」が丸々消えるという意図しない結果を招くのでご注意ください。

<br>

### **４. 法人種別の削除**
最後に、「株式会社〜」、「一般社団法人〜」「〜大学」のような法人種別を削除していきます。これらはstr_replace関数によって空白と置換するだけなので比較的に容易です。ただし、位置情報を明確にするために最初の文字「^」と最後の文字「$」をパターンに加えておいたほうが安全です。例えば、単に「大学」をstr_replace関数で削除しようとすると「大学院大学」が「院大学」になってしまいます。

```{r}
d %>%
  select(研究機関) %>%      
  filter(str_detect(研究機関, "/")) %>%    
  mutate(研究機関２ = str_replace(研究機関, "(^.+/)(.+$)", "\\2")) %>%    
　mutate(研究機関３ = str_replace(研究機関２, "(^.+(?=\\())(.+$)", "\\1")) %>%
  mutate(研究機関３ = str_trim(研究機関３, side = "both")) %>%

　# 法人種別の削除  
  mutate(研究機関４ = str_replace(研究機関３, "^独立行政法人", "")) %>%
  mutate(研究機関４ = str_replace(研究機関４, "^国立研究開発法人", "")) %>%
  mutate(研究機関４ = str_replace(研究機関４, "^地方独立行政法人", "")) %>%
  mutate(研究機関４ = str_replace(研究機関４, "^公益財団法人", "")) %>%
  
  # 〜大学の削除
  mutate(研究機関４ = str_replace(研究機関４, "大学$", "")) %>%

  # 可視化
  datatable()
```

<br>

### **５. おわりに**
今回は研究機関列をクリーニングするための２つの処理方法を紹介しました。しかし、他の年度のデータを見てみると、違った処理が必要になるかもしれません。正規表現を用いた文字列処理にはある程度の慣れが必要になりますので、ご自身でも手を動かしつつ、色々と試してみてはどうでしょうか。