---
pagetitle: "「研究代表者」列から情報抽出"
output: 
  html_document:
    toc: FALSE
---

<br>

## **【KAKEN】「研究代表者」列から情報抽出**
___
<p align = "right">*Takuya Kubo, `r format(Sys.time(), '%Y/%m/%d')`*</p>

<br>

### **０. はじめに**
このページはKAKENHIデータベースからダウンロードできるCSVファイルの「研究代表者」列を使って、必要な情報を抽出する方法を紹介していきます。研究代表者列には研究代表者の氏名や、職名、所属部局、所属大学、研究者番号が格納されていますが、いずれかの観点で集計したい時には、その情報だけを独立した列に抜き出したくなります。そこで、このページでは研究代表者列から以下の情報を取得する方法を紹介していきます。

<div style="padding-top: 10px; border: 1px dotted #333333;">
- 研究代表者の研究者番号を取得する（例：12345678）
- 研究代表者の職名を取得する（教授、准教授、助教、etc.）
- 研究代表者の所属部局の取得（教育学部、工学部、etc.）
</div>

<br>

### **１. 下準備**
必要なパッケージとデータは以下の通りです。今回は2019年度の全採択課題を用います（kaken_2019_20191201.csv）。

```{r message = F, warning = F}
# インストールされていない場合は、以下のコマンドの「#」を外して実行
# install.packages("data.table")
# install.packages("dplyr")
# install.packages("DT")
# install.packages("stringr")

# パッケージの読み込み
library(data.table)   # 高速なデータインポートのため
library(dplyr)        # データの整理のため
library(DT)           # 集計表の出力のため
library(stringr)      # 文字列操作のため

# 使用するデータのインポート
d <- fread("kaken_2019_20191201.csv")
```

<br>

### **２. パターンの確認**
まず、研究代表者列のデータのパターンを確認しておきます。個人名等を含むため、本ページ上でコードは実行しませんが、概ね、以下のようなパターンでデータが格納されているのではないかと思われます。

<br>

「苗字  名前  所属機関, 所属部局, 職名 (研究者番号)」

<br>

```{r message = F, warning = F, eval = F}

d %>% select("研究代表者")  %>%
  datatable()
```

<br>

### **３. 研究者番号の抽出**
研究者番号のパターンは「数字８桁」であり、これを正規表現で表すと「\\\\d{8}」になります。以下のコードではstr_extract関数により、研究代表者列からこのパターンを抽出しています。なお、研究者番号保有者に限定するため、研究種目から「奨励研究」を除外し、また、研究代表者列が空白でないデータのみを対象にしています。

```{r message = F, warning = F, eval = F}

d %>% 
  
  # 奨励研究を削除
  filter(研究種目 == "奨励研究") %>%  
  
  # 研究代表者の列のみ抽出
  select(研究代表者) %>%
  
  # 研究代表者が空白でない行だけ抽出
  filter(!(研究代表者 == "")) %>%
  
  # 研究代表者列から8桁の数字を抽出し、Res.ID列に格納
  mutate(Res.ID = str_extract(研究代表者, "\\d{8}")) %>%
  
  datatable()
```

<br>

### **４. 職名の抽出**
次に、研究者の職名を抽出します。研究代表者列は「苗字 名前 所属機関, 所属部局, 職名 (研究者番号)」の形式でデータが入っているので、「最後のコンマの直後から「(」の直前まで」が職名を表していると考えられます。この部分を一気に抽出するのは難しいので、以下の２段階に分けて処理を行います。<br>

<br>

**1. 「最後のコンマの直後の文字から末尾まで」の文字列を取得**

１段階目の処理については、全体を「先頭の文字から最後のコンマまで」の「最後のコンマの直後の文字から末尾まで」の２つパートに分割し、２つ目のパートを取得します。具体的には、全体を「(^.+,)(.+$)」と表現し、str_replace関数を用いて２つ目のパート「\\\\2」によって置換しています。

<br>

**2. 「（研究者番号）」の削除**

研究者番号のパターンである「（数字8桁）」は正規表現で「\\\\(\\\\d{8}\\\\)」と表現できます。このパターンをstr_replace関数で空白に置換します。
  
<br>


```{r message = F, warning = F, eval = F}

d %>% 
  filter(研究種目 != "奨励研究") %>%  
  select(研究代表者) %>%
  filter(!(研究代表者 == "")) %>%
  
  # 最後のコンマ直後の文字列から末尾までを取得
  mutate(職名 = str_replace(研究代表者, "(^.+,)(.+$)", "\\2")) %>%
  
  # 「(研究者番号)」の削除
  mutate(職名 = str_replace(職名, "\\(\\d{8}\\)", "")) %>%
  
  # 前後の空白を削除
  mutate(職名 = str_trim(職名, side = "both")) %>%
  
  # 職名の列のみ選択
  select(職名) %>%
  
　# 可視化
  datatable()
```

<br>

### **５. 所属部局の抽出**
最後に、所属部局を抽出していきます。所属部局は２つのコンマに挟まれた部分の文字列が該当し、正規表現を用いると「(?<=,).+(?=,)」となります。以下のコードでは、str_extract関数を用いてこの正規表現にマッチする文字列を抽出しています。

```{r message = F, warning = F, eval = F}

d %>% 
  filter(研究種目 != "奨励研究") %>%  
  select(研究代表者) %>%
  filter(!(研究代表者 == "")) %>%
  
  # 「最後のコンマの直後から末尾まで」の文字列を取得
  mutate(所属部局 = str_extract(研究代表者, "(?<=,).+(?=,)")) %>%
  
  # 前後の空白を削除
  mutate(所属部局 = str_trim(所属部局, side = "both")) %>%
  
　# 可視化
  datatable()
```

<br>

### **６. 例外処理**
職名と所属部局の抽出の例では、研究代表者列にはコンマが２つ含まれていることを前提とし、コンマの位置を手掛かりに抽出を行なってきました。果たして、この前提は正しかったのでしょうか。以下のコードでは研究代表者列の各値に含まれるコンマの数を取得し、コンマの数ごとに何行のデータがあるのかを集計しています。

```{r message = F, warning = F}

d %>% 
  filter(研究種目 != "奨励研究") %>%  
  select(研究代表者) %>%
  filter(!(研究代表者 == "")) %>%
  
  # 研究代表者に含まれるコンマの数をN_comma列に格納
  mutate(N_comma = str_count(研究代表者, ",")) %>%
  
  # コンマの数によってデータのグループ化
  group_by(N_comma) %>%
  
  # 各グループの行数を集計
  summarize(N = n()) %>%
  
　# 可視化
  datatable()
```

残念ながら今まで対象としてきたデータにはコンマが１つしかないデータが存在しているようです。これらのデータについては上記で紹介してきた方法は適用できませんので、例外処理を行います。以下のコードは所属部局を取得するコードを改変したものです。あらかじめ研究代表者列に含まれるコンマの数を取得しておき、コンマの数が２の場合は上記の処理を、それ以外の場合は「NA」を格納しています。

<br>

```{r message = F, warning = F, eval = F}
d %>% 
  filter(研究種目 != "奨励研究") %>%  
  select(研究代表者) %>%
  filter(!(研究代表者 == "")) %>%
  
  # 研究代表者に含まれるコンマの数をN_comma列に格納
  mutate(N_comma = str_count(研究代表者, ",")) %>%

  # コンマの数が２つの時には「最後のコンマ直後から末尾まで」の文字列を取得、それ以外は「NA」
  mutate(所属部局 = ifelse(N_comma == 2, str_extract(研究代表者, "(?<=,).+(?=,)"), NA)) %>%
  
  # 前後の空白を削除
  mutate(所属部局 = str_trim(所属部局, side = "both")) %>%
  
　# 可視化
  datatable()
```

<br>

### **７. おわりに**
原則として、１つの列には１種類の情報が格納されることが好ましいですが、手に入るデータ全てがそうとは限りません。これまで見てきたように、こういう場合には自分でデータを綺麗にしていかなくてはいけません。正規表現を用いた文字列処理はそのための強力なツールになりますので、是非みなさんも試してみてください。今回取り上げた方法以外にも解決策はあると思いますので、もし良い方法が見つかりましたらシェアしていただけると幸いです。

